臺灣臺南地方法院民事裁定
110年度消債更字第93號
聲  請  人
即債 務 人  謝秋玲  
代  理  人  李耿誠律師
上列當事人因消費者債務清理事件聲請更生，本院裁定如下：
    主    文
債務人謝秋玲自民國一一０年五月十一日下午五時起開始更生程
序，並命司法事務官進行本件更生程序。
    理    由
一、按債務人不能清償債務或有不能清償之虞，且無擔保或無優
    先權之債務總額未逾新臺幣（下同）1,200萬元者，於法院
    裁定開始清算程序或宣告破產前，得向法院聲請更生；債務
    人對於金融機構負債務者，在聲請更生或清算前，應向最大
    債權金融機構請求協商債務清償方案，或向其住、居所地之
    法院或鄉、鎮、市、區調解委員會聲請債務清理之調解；協
    商或調解成立者，債務人不得聲請更生或清算，但因不可歸
    責於己之事由，致履行有困難者，不在此限；法院開始更生
    程序之裁定，應載明其年、月、日、時，並即時發生效力；
    法院裁定開始更生或清算程序後，得命司法事務官進行更生
    或清算程序；必要時，得選任律師、會計師或其他適當之自
    然人或法人1人為監督人或管理人，消費者債務清理條例第3
    條、第42條第1項、第45條第1項、第151條第1項、第7項、
    第16條第1項分別定有明文。
二、本件聲請意旨略以：債務人積欠無擔保或無優先權債務總額
    約4,302,708元，為清理債務，前向本院聲請消費者債務清
    理前置調解（110年度南司消債調字第81號），最大債權金
    融機構台新國際商業銀行股份有限公司（下稱台新銀行）私
    下表示若180期0利率，債務人每月至少須清償12,062元，惟
    債務人除積欠銀行債務外，尚有其他資產公司債務未列入，
    實無能力一併清償，致調解不成立。債務人目前每月薪資為
    24,000元，扣除每月生活費外，尚需支付配偶之扶養費5,00
    0元，已無能力再清償前揭債務，且名下並無任何財產，所
    欠債務未逾1,200萬元，亦未經法院裁定開始清算程序或宣
    告破產。為此，爰依消費者債務清理條例提出本件更生之聲
    請等語。
三、經查：
  ㈠債務人為一般消費者，5年內未從事營業活動，積欠無擔保或
    無優先權債務總額未逾1,200萬元，前為清理債務，曾向本
    院聲請與債權人間債務清理之調解，於調解不成立後向本院
    聲請更生等情，業據債務人提出財產及收入狀況說明書、債
    權人清冊、債務人清冊、財團法人金融聯合徵信中心當事人
    綜合信用報告及調解不成立證明書為證（見本院卷第19-35
    頁），並經本院調取110年度南司消債調字第81號卷查證屬
    實，是債務人無擔保或無優先權之債務總額未逾1,200萬元
    ，且提起本件更生聲請前，已踐行前置調解程序而調解不成
    立之事實，應堪認定。
  ㈡債務人主張其任職於○○○○○坊，擔任部分工時人員，每月薪資
    約24,000元乙節，有薪資單、勞工保險被保險人投保資料表
    在卷可證(見110年度南司消債調字第81號卷第45、47-49頁)
    ，且其名下並無其他資產，亦有全國財產稅總歸戶財產查詢
    清單可憑(見110年度南司消債調字第81號卷第39頁)。基此
    ，債務人主張每月薪資收入為24,000元之事實，堪屬可採，
    故其償債能力自應以上開薪資為據。
  ㈢按消費者債務清理條例立法目的係為使不幸陷入經濟困境之
    人得以清理債務、重建生活，並在清理債務過程中能適度保
    有符合人性尊嚴之最低基本生活所需，而非維持債務人過去
    慣常之寬裕生活型態，否則非僅有悖於消費者債務清理條例
    之意旨，更係將債務人因個人浪費或財務管理失控之風險不
    當轉嫁予金融機構負擔，顯非公允。故為妥適調整債務人與
    債權人及其他利害關係人間之權利義務關係，保障債權人獲
    得公平受償，並謀求消費者經濟生活之重建復甦機會，法院
    對於債務人每月必要生活費用之數額，自不可僅以債務人之
    主張為斷，而應參酌消費者債務清理條例第64條之2第1項關
    於同條例第64條第2項第4款所稱必要生活費用之認定標準定
    之，方屬允洽。次按，債務人必要生活費用，以最近一年衛
    生福利部或直轄市政府所公告當地區每人每月最低生活費1.
    2倍定之，消費者債務清理條例第64條之2第1項定有明文。
    復按債務人為使其有經濟復甦更生之機會，自應以誠實及信
    用之原則面對自己之債務，積極勉力謀求更生償債方案，除
    應積極開源努力勤奮工作以增加收入償還債務外，尚須節流
    儉樸其生活需求而適當控制其生活費用支出，以達成勉力履
    行債務。而參酌臺南市民國110年度之每人每月最低生活費
    為13,304元，該生活費標準係按照政府最近1年平均每人消
    費支出（包括食品費、衣著鞋襪費、房租水電費、家居管理
    費、醫療保健費、交通通訊費、娛樂教育費及雜項支出）百
    分之60訂定，故消費者債務清理條例事件之債務人每月生活
    費標準自堪以最近1年衛生福利部或直轄市政府所公告當地
    區每人每月最低生活費1.2倍即15,965元計之【計算式：13,
    304×1.2＝15,965，元以下四捨五入】。債務人雖主張其每月
    生活必要支出費用為19,297元【計算式：餐費6,000元+交通
    費500元+租金4,000元+通訊費999元+水電費1,600元+勞保費
    528元+健保費670元+保險費5,000元】(見本院卷第21頁)，
    然該數額顯已逾越首揭標準15,965元，從而，其每月個人生
    活必要支出自應以15,965元為據。
  ㈣債務人之配偶係44年出生，有戶籍謄本在卷可查（見本院卷
    第57頁），已逾法定退休年齡，且其名下無財產資料，106
    年至108年無所得資料，有稅務電子閘門財產所得調件明細
    表在卷可參（見本院卷第65-69頁），堪認有受債務人扶養
    之必要。債務人主張每月支出配偶之扶養費5,000元，尚未
    逾上開標準，核屬適當，應納入支出之範圍內。
  ㈤綜上各情，債務人每月所得24,000元，扣除每月生活基本費
    用15,965元及扶養費5,000元後，僅剩餘額3,035元【計算式
    ：24,000元－15,965元－5,000元】，顯無法負擔最大債權金
    融機構台新銀行估算180期、0利率、每月至少還款12,062元
    之方案(見110年度南司消債調字第81號卷第237頁)，是債務
    人確已達不能清償債務之程度。
四、綜上所述，依債務人之收入、財產及必要生活支出之情形，
    已不能清償債務，且其係一般消費者，未從事營業，無擔保
    或無優先權之債務未逾1,200萬元，亦曾踐行前置調解程序
    而調解不成立，復未經法院裁定開始清算程序或宣告破產（
    見本院卷第49頁），又查無消費者債務清理條例第6條第3項
    、第8條或第46條各款所定應駁回更生聲請之事由存在，則
    本件債務人聲請更生，於法應屬有據。
五、末按，法院裁定開始更生或清算程序後，得命司法事務官進
    行更生或清算程序，必要時得選任律師、會計師或其他適當
    之自然人或法人一人為監督人或管理人，消費者債務清理條
    例第16條第1項定有明文。本件既經本院裁定開始更生程序
    ，爰併依前開規定，命司法事務官進行更生程序。
中　　華　　民　　國　　110 　年　　5 　　月　　11　　日
                  消債法庭    法  官　田幸艷
上開裁定正本核與原本無異。
本裁定不得抗告。
本裁定已於110年5月11日下午5時公告。
中　　華　　民　　國　　110 　年　　5 　　月　　11　　日
                              書記官  駱映庭